# 不动产（平移或置换）会计处理

提问人：renaiqiang 时间：2022-10-14 09:21:43
A公司有 2 块土地，M与N地块相邻，（M地块有土地证，N地块无土地证，政府很早拟计划由A公司摘牌N地块，关于N地块，A公司也未支付任何款项），在 2016 年，政府默许并支持A公司在N地块建设了一栋6#车间，截止 2016 年 12 月 31 日，6#车间已经投入了 2000 万，由于资金紧张，之后在 2017 至 2022 年，无任何资金投入，建设进度预计在70%，厂房尚不能投入使用，财务账面挂在建工程。
2022 年 10 月，A公司拟与政府签订协议，政府收回N地块。在M地块上，政府城投公司代建一栋4#车间（与6#功能，面积类似，预估重置建设资金约 800 万），A公司将6#车间地上钢结构（钢结构，暂时无法合理估价）拆卸后用于4#车间，同时政府补偿A公司 600 万。厂房建设完成后，由A公司承租4#车间 6 年，房租采用市场价。 6 年后，A公司需按照建设成本价 800 万买回（回购4#车间是一项必须履行的义务），在这 6 年期间，A公司除支付房租外，每季度还需支付 15 万元房屋回购款，可以用来抵扣这 800 万元未来回购款（如果执行顺利的话， 6 年后只需支付回购款=800-15 _4_ 6=440即可）。4#车间预计于 2023 年 10 月建设完成
A公司是新三板公司，已经连续 2 年巨大经营亏损，预估 2022 年经营仍然亏损。
问题 1 ： 6#厂房能否当做处置不动产处理， 2000 万的成本价，出售价=600+拆卸的地上钢结构（假设按照废品价 100 万元估算）=700万元，资产处置收益=700-2000=-1300计算。
问题2: 4#车间作为使用权资产 800 ，贷方挂长期应付款 800 ，使用权资产按照M地块剩余年限摊销。是否合适？
问题 3 ：补偿A公司 600 万，算作拆迁补偿款，列入递延收益核算。合适吗？
问题 4 ：假设不考虑问题 1 和 2 ，财务账面在建工程-6#车间，直接平移至4#车间，当做4#车间的建设成本合适吗？
问题 5 ：如果以上都不合适，如何会计处理，更为妥当？

回答人：chenyiwei
该事项实际上是与N地块被收储相关的补偿。政府收回N地块，同时对 6 号车间已投入的人工和建筑成本补偿 600 万元。对于代建成本，后续通过分期支付租金和购买款的方式予以偿还。
对于 6 号厂房的在建工程，由于钢结构可以拆卸并用于 4 号厂房工程，故这部分钢结构成本保持原账面价值不变；政府给予的补偿款系针对该项在建工程中除钢结构以外的其他部分。故 6 号厂房在建工程成本中的钢结构成本平移到 4 号厂房的工程成本中，其余部分与补偿款对冲后，差额作为营业外收支。
对于新厂房（ 4 号）成本，其包括两部分：（ 1 ）从原 6 号厂房在建工程平移过来的钢结构成本；（ 2 ）按约定应支付的租金和回购款的折现值。虽然是租赁，但确定日后肯定要购买，且本企业自身有直接投入，故建议直接作为在建工程和固定资产核算，不通过使用权资产。